臺灣新北地方法院板橋簡易庭小額民事判決
　　　　　　　　　　　　　　　　　 110年度板小字第1041號

原　　　告　陳凱鎮　
被　　　告　王芷琳　
兼 
法定代理人　王秀娟　
訴訟代理人　蕭國雯　

上列當事人間請求損害賠償事件，經本院於民國110年10月14日
言詞辯論終結，判決如下：
    主      文
被告應連帶給付原告新臺幣叁萬叁仟玖佰捌拾陸元，及自民國一
一○年三月十日起至清償日止，按週年利率百分之五計算之利息
。
訴訟費用新臺幣壹仟元由被告連帶負擔。
本判決得假執行。
    事實及理由
壹、程序方面：
一、按訴狀送達後，原告不得將原訴變更或追加他訴，但擴張或
    減縮應受判決事項之聲明者，不在此限，民事訴訟法第255
    條第1項第3款定有明文，而依同法第436條第2項規定，此於
    簡易訴訟程序亦有適用。本件原告原起訴聲明請求：被告應
    給付原告新臺幣（下同）33,986元，及自起訴狀繕本送達翌
    日起至清償日止，按週年利率5％計算之利息，嗣於110年10
    月14日言詞辯論期日當庭更正聲明為：被告應連帶給付原告
    33,986元，及自起訴狀繕本送達翌日起至清償日止，按週年
    利率 5％計算之利息（見本院卷第96頁），核屬擴張應受判
    決事項之聲明，揆諸首揭規定，應予准許。
貳、實體方面：
一、原告主張：原告於民國109年4月12日與被告王芷琳在板橋捷
    運站3號出口面交，原告當時以iPhone 11 pro 64G行動電話
    （下稱系爭行動電話）加現金4,500元，與被告王芷琳就其
    所有之iPhone 11 64G行動電話（下稱A行動電話）及
    Macbook pro筆記型電腦（下稱系爭筆電）進行互易（下稱
    系爭互易），因被告王芷琳當時未滿20歲，為限制行為能力
    人，未經其法定代理人即被告王秀娟同意私自與原告為系爭
    互易，然被告王秀娟隔日向原告要求換回未果，因而對原告
    提起民事訴訟，案經本院三重簡易庭以109年度重小字第319
    7號判決（下稱系爭判決）確認系爭互易無效，判命原告應
    給付被告王芷琳A行動電話、系爭筆電於系爭互易時之交易
    價額共37,649元，被告王秀娟、王芷琳理應將原告所有之系
    爭行動電話及現金4,500元返還，不願意返還恐涉不當得利
    。系爭行動電話係108年9月20日上市，新機售價為35,900元
    ，依當時與王芷琳對話內容有提到原廠保固到110年1月，故
    可得知系爭行動電話係109年1月購入（蘋果原廠保固一年）
    ，依「營利事業所得稅查核準則」第95條第6項規定：「固
    定資產提列折舊採用平均法、定率遞減法或年數合計法者，
    以一年為計算單位；其使用期間未滿一年者，按實際使用之
    月數相當於全年之比例計算之；不滿一月者，以月計。及依
    行政院所頒「固定資產耐用年數表」及「固定資產折舊率表
    」之規定，原告手機折舊年數為4月，折舊後之餘額為
    29,486元及加現金4,500元，共計33,986元。為此爰依不當
    得利之法律關係，並聲明被告連帶給付33,986元，及自起訴
    狀繕本送達翌日起至清償日止，按週年利率5％之利息等語
    。
三、被告則以：系爭手機由被告王秀娟持有，但未曾使用過等語
    ，資為抗辯。
四、兩造不爭執之事項：
    兩造前因系爭互易而有請求，經本院以109年度重小3197號
    判決（即系爭判決）原告應給付被告王芷琳37,649元整，及
    自109年10月15日號起至清償日止，按週年利率百分之5計算
    之利息（見本院卷第27至35頁，下稱系爭另案）。
五、本件之爭點及論述：
    原告主張系爭另案判決系爭互易之法律行為無效，兩造自應
    互負回復原狀之法律責任，被告並不爭執，是本件應審究之
    事項厥為：㈠、原告得否依照不當得利之法律關係請求被告
    返還不當得利？㈡、應返還之數額為若干？茲就上開爭點析
    述如后：
㈠、原告得否依照不當得利之法律關係請求被告返還不當得利？
    按無法律上之原因而受利益，致他人受損害者，應返還其利
    益。雖有法律上之原因，而其後已不存在者，亦同。民法第
     179條定有明文。兩造間之系爭互易既經系爭另案確認法律
    行為無效確定，則被告占有原告交付被告王芷琳之系爭行動
    電話及現金 4,500元自應屬原有法律上之原因，而其後已不
    存在者之情，揆諸上開規定，雙方自應互負返還責任，而原
    告對被告王芷琳之返還責任業經系爭判決確定，然本件原告
    對被告 2人之不當得利請求權，既未於系爭另案主張被告應
    同時履行，而系爭互易雖係由原告將系爭行動電話及現金4,
     500元交付被告王芷琳，惟被告王秀娟於本院言詞辯論時自
    陳系爭行動電話由其保管，堪認被告2人共同占有使用原告
    交付被告王芷琳之系爭行動電話及現金4,500元，則原告於
    本案訴請被告2人應連帶返還不當得利之責任，自屬有據。
㈡、應返還之數額為若干？
    次按受領人於受領時，知無法律上之原因或其後知之者，應
    將受領時所得之利益，或知無法律上之原因時所現存之利益
    ，附加利息，一併償還；如有損害，並應賠償，民法第182
    條第2項定有明文，被告2人應對原告負不當得利返還之責業
    經認定於前，而原告與被告王芷琳所為「無效之互易行為」
    係屬被告王芷琳於受領系爭行動電話及現金4,500元時其後
    所知者，依上開規定，應償還知無法律上之原因時所現存之
    利益，如有損害，並應賠償之，本件原告主張系爭手機之客
    觀市價為35,900元，惟自原告購入時即109年1月起至互易行
    為109年4月止，已有折舊，本院依「營利事業所得稅結算申
    報查核准則」第95條第8項規定：「固定資產提列折舊採用
    定率遞減法者，以1年為計算單位，其使用期間未滿1年者，
    按實際使用之月數相當於全年之比例計算之，不滿1個月者
    ，以月計。」及依行政院所頒「固定資產耐用年數表」及「
    固定資產折舊率表」之規定，系爭行動應屬電子計算機及其
    周邊設備，其耐用年數為 3年，按定率遞減法每年折舊千分
    之 536，依其最後一年之折舊額，加歷年折舊累積額，總和
    不得超過該資產成本原額之 10分之9之計算方法，系爭手機
    之折舊年數為4月，折舊後之餘額為 29,486元（計算式如附
    表所示），是以原告主張以系爭行動電話於系爭互易時折舊
    後之餘額加計現金4,500元為被告2人應連帶返還不當得利之
    數額，共計33,986元（計算式：29,486元+4,500元=33, 986
    元），洵為有據。
六、末按給付無確定期限者，債務人於債權人得請求給付時，經
    其催告而未為給付，自受催告時起，負遲延責任。其經債權
    人起訴而送達訴狀，或依督促程序送達支付命令，或為其他
    相類之行為者，與催告有同一之效力；遲延之債務，以支付
    金錢為標的者，債權人得請求依法定利率計算之遲延利息；
    應付利息之債務，其利率未經約定，亦無法律可據者，週年
    利率為5％，民法第229條第2項、第233條第1項前段及第203
    條分別定有明文。本件起訴狀繕本於110年 3月9日送達於被
    告住居所，有本院送達證書可佐（見本院卷第39頁），揆諸
    前揭說明，原告自得請求被告給付自該狀送達翌日即110年3
    月10日起至清償日止，按週年利率5％計算之利息。
七、綜上所述，原告依不當得利之法律關係，請求被告連帶給付
    原告33,986元，及自起訴狀繕本送達翌日即自110年3月10日
    起至清償日止，按週年利率5％計算之利息，為有理由，應
    予准許。
八、本件係就民事訴訟法第436條之8第1項訴訟適用小額程序所
    為被告敗訴之判決，爰依民事訴訟法第436條之20規定，職
    權宣告假執行。
九、本件訴訟費用負擔之依據：民事訴訟法第78條、第85條第2
    項。訴訟費用額，依後附計算書確定如主文所示之金額。
中　　華　　民　　國　 110　　年　　10　　月　　29　　日
                  臺灣新北地方法院板橋簡易庭
                              法  官  吳孟竹
      計    算    書
項        目          金      額（新臺幣）      備    註
第一審裁判費               1,000元
合        計               1,000元
上列為正本係照原本作成。
如不服本判決，應於收受送達後20日內以違背法令為理由向本院
提出上訴狀（上訴理由依法應表明一、原判決所違背之法令及其
具體內容。二、依訴訟資料可認為原判決有違背法令之具體事實
。）如於本判決宣示後送達前提起上訴者，應於判決送達後20日
內補提上訴理由書（須附繕本），如未於上訴後20日內補提合法
上訴理由書，法院得逕以裁定駁回上訴。
中　　華　　民　　國　 110　　年　　10　　月　　29　　日
                              書記官  呂亞馨
附表
-----
折舊時間           金額
第1年折舊值        35,900×0.536×(4/12)=6,414
第1年折舊後價值    35,900-6,414=29,486